【裁判字號】    90,上易,183
【裁判日期】    900412
【裁判案由】    違反能源管理法
【裁判全文】
臺灣高等法院臺南分院刑事判決              九十年度上易字第一八三號  Ａ
      上  訴  人
      即  被  告  甲  ○  ○
      選任辯護人  洪  秀  一
右上訴人因違反能源管理法案件，不服臺灣雲林地方法院八十九年度易字第九三六號
中華民國八十九年十二月十五日第一審判決（起訴案號：臺灣雲林地方法院檢察署八
十九年度偵字第三六二四號、八十九年度偵字第四四七六號），提起上訴，本院判決
如左：
      主      文
原判決撤銷。
甲○○為違背公務員所施之封印效力之行為，累犯，處有期徒刑伍月，如易科罰金，
以佰元折算壹日。扣案之油槽貳座均沒收。
      事      實
一、甲○○曾於民國八十六年間因犯詐欺罪，經臺灣高等法院判處有期徒刑八月確定
    ，於八十八年二月二十一日執行完畢，仍不知悔改，明知其私自於雲林縣莿桐鄉
    ○道台一線莿桐段北上二三八公里又一百五十公尺處路旁公地設立之加油站內之
    二萬八千公升柴油、加油槍及油量器各一組，已於八十九年七月五日為海岸巡防
    署嘉義機動查緝隊所扣押，當場交由其負責保管並加封籤，不得遺失、毀損（未
    經許可經營能源產品銷售業務部分，業經原審法院斗六簡易庭八十九年度六簡字
    第一五一號刑事簡易判決確定）。詎甲○○竟違背該封印之效力，自八十九年七
    月七日起，在上開其私設之加油站，以業經扣押之前開油槍、油量器各一組及前
    開柴油，以每公升新台幣（下同）十元五角之價格銷售予不特定人，共銷售柴油
    三千五百公升，經警據報於八十九年八月二十八日上午十一時三十分許當場查獲
    ，並扣得其所有供犯罪所用之加油器一組、油槽兩座及柴油二萬四千五百公升。
二、案經雲林縣警察局西螺分局報請臺灣雲林地方法院檢察署檢察官偵查起訴。
      理      由
一、訊據上訴人即被告甲○○坦承於前案八十九年七月五日被查獲扣押右開物品後二
    日即同年月七日起，又於右開地點陸續以扣押之柴油及加油槍、油量器各一組銷
    售柴油予不特定人，至本案被查獲時共銷售柴油三千五百公升等情，核與證人即
    經濟部取締違反經營油品執行小組組員陳廣賢於偵查中證述查獲之情形與證人即
    前往加油之張燊權於警訊及偵查中證述在上開私設加油站加油之情節，均相符合
    ，並有責付保管證明單一份、查扣封籤之右開扣押物及證人張燊權於右開私設加
    油站加油之相片八張附於警卷與臺灣雲林地方法院檢察署八十九年八月十八日雲
    檢朝德字第一七五四八號函所附經濟部取締違法經營油品會報執行小組嘉義分組
    八十九年八月九日（八九）嘉南斗執三五七－０一－０五六號函所附檢驗報告一
    份附於原審法院斗六簡易庭八十九年度六簡字第一五一號卷可資佐證。被告之自
    白與事實相符，事證明確，被告犯行堪以認定。
二、核被告所為，係犯刑法第一百三十九條之妨害封印效力罪。被告曾於八十六年間
    因犯詐欺罪，經臺灣高等法院判處有期徒刑八月確定，於八十八年二月二十一日
    執行完畢，有臺灣雲林地方法院檢察署刑案資料查註紀錄表一份附於偵查卷及臺
    灣高等法院被告全國前案紀錄表一份附於本院卷足參，其於五年以內再犯有期徒
    刑以上之本罪，為累犯，應依刑法第四十七條之規定加重其刑。
三、原審以被告罪證明確，予以論罪科刑，固非無見，惟查（一）本案扣押之加油器
    一組與前案即原審法院斗六簡易庭八十九年度六簡字第一五一號被告違反能源管
    理法案件所扣押之加油器一組相同，本案扣押之柴油二萬四千五百公升亦為該前
    案所扣押之二萬八千公升之一部分，於該前案均已宣告沒收，業據被告於本院審
    理時供述在卷，並有臺灣雲林地方法院檢察署扣押（沒收）物品處分命令一份附
    於該署八十九年度執字第一一二七號卷（該處分命令影本一份附於本院卷）足憑
    ，原判決再將該加油器一組及柴油二萬四千五百公升諭知沒收，即有未當。（二
    ）被告本案自八十九年七月七日起至同年八月二十八日上午十一時三十分被查獲
    止，未經許可經營能源產品柴油銷售業務，所犯能源管理法第二十條之一之未經
    許可經營能源產品銷售業務罪，為確定之前案即原審法院斗六簡易庭八十九年度
    六簡字第一五一號刑事簡易判決之既判力所及，應諭知免訴之判決（詳後述），
    原判決認本案非該前案判決之既判力所及，予以論罪科刑，亦有未洽。被告上訴
    認本案未經許可經營能源產品柴油銷售業務部分，應為前案未經許可經營能源產
    品柴油銷售業務部分之確定判決既判力所及，應為免訴之判決，及本案沒收加油
    器一組及柴油二萬四千五百公升部分已於前案諭知沒收，為有理由。自應由本院
    將原判決該部分撤銷改判。爰審酌被告私設加油設備並囤積油品，稍有不慎即有
    造成公共危險之慮，且前經查獲後竟再犯本案之罪，顯無悔意，並其犯罪之動機
    、目的以及犯後坦承犯罪，犯後態度良好等一切情狀，量處如主文所示之刑，並
    諭知易科罰金之折算標準。扣案之油槽二座，係被告所有供犯罪所用之物，業據
    被告於本院審理時供承在卷，應依刑法第三十八條第一項第二款宣告沒收。至於
    扣案之加油器一組及柴油二萬四千五百公升，業於前案宣告沒收，已如前述，故
    不再宣告沒收。
四、公訴意旨略以：被告甲○○明知柴油為經中央主管機關經濟部指定，非經許可不
    得經營該能源產品之銷售業務，仍於八十九年八月二十八日，將儲存於上開處所
    所架設之油槽內，以每公升十元之價格，向不詳姓名年籍之人購入之柴油，以每
    公升十元五角之價格售予張燊權圖利，嗣於同上午十一時三十分許，在上址為警
    查獲，因認被告另涉有能源管理法第二十條之一之未經許可經營能源產品銷售業
    務罪云云。按通常審判程序確定判決之既判力對於時間效力之範圍，應以最後審
    理事實法院之宣示判決日為止，有最高法院三十二年上字第二五七八號判例及八
    十二年度第四次刑事庭會議決議(二)可資參照，刑事簡易判決皆不經宣示判決程序
    ，則其未上訴之確定判決既判力之時點，參照前開判例及決議，應至送達日止。
    查被告前案即原審法院斗六簡易庭八十九年度六簡字第一五一號被告違反能源管
    理法案件所為刑事簡易判決並未上訴，該判決係於八十九年九月九日送達於被告
    ，有送達證書一份附於前案即原審法院斗六簡易庭八十九年度六簡字第一五一號
    案卷（該送達證書影本一份附於本院卷）可稽，而本案被告係自八十九年七月七
    日起未經許可經營能源產品柴油銷售業務，至同年八月二十八日上午十一時三十
    分被查獲，則本案被告所犯能源管理法第二十條之一之未經許可經營能源產品銷
    售業務罪，係在該前案刑事簡易判決於八十九年九月九日送達於被告之前，本案
    自應為該前案被告所犯未經許可經營能源產品銷售業務罪確定判決之既判力所及
    ，惟被告另犯妨害封印效力罪，經本院為有罪判決，公訴人認被告所犯未經許可
    經營能源產品銷售業務罪與上開妨害封印效力罪有想像競合犯之裁判上一罪關係
    ，惟被告另犯妨害封印效力罪，經本院為有罪判決，公訴人認被告所犯未經許可
    經營能源產品銷售業務罪與上開妨害封印效力罪有想像競合犯之裁判上一罪關係
    ，本案被告所犯未經許可經營能源產品銷售業務罪部分，爰不另為免訴之判決。
據上論結，應依刑事訴訟法第三百六十九條第一項前段、第三百六十四條、第二百九
十九條第一項前段、刑法第一百三十九條、第四十七條、第四十一條第一項、第三十
八條第一項第二款，罰金罰鍰提高標準條例第一條前段、第二條，判決如主文。
本案經檢察官李傳來到庭執行職務。
中    華    民    國      九十      年      四      月        十二      日
                                  臺灣高等法院臺南分院刑事第二庭
              審判長法官  游    明    仁
                                            法官  林    永    茂
                                            法官  陳    清    溪
右正本證明與原本無異。
不得上訴。
                                      法院書記官  嚴    巧    花
中    華    民    國      九十      年      四      月       十三       日
附錄：
刑法第一百三十九條：
損壞、除去或污穢公務員所施之封印或查封之標示，或為違背其效力之行為，處一年
以下有期徒刑、拘役或三百元以下罰金。


司法院資訊處製作；財團法人民間司法改革基金會備份。
